【裁判字號】    94,上訴,3648
【裁判日期】    950215
【裁判案由】    毒品危害防制條例
【裁判全文】
臺灣高等法院刑事判決                94年度上訴字第3648號
上  訴  人
即  被  告  甲○○○○ ○○○.
                    38歲民.
                      G PE.
選任辯護人  錢裕國律師
上  訴  人
即  被  告  乙○○○ ○○○ .
                    48歲民.
指定辯護人  本院公設辯護人丙○○
上列上訴人因毒品危害防制條例案件，不服臺灣桃園地方法院94
年度訴字第1542號，中華民國94年10月5日第一審判決（ 起訴案
號：臺灣桃園地方法院檢察署94年度偵字第6821號），提起上訴
，本院判決如下：
    主  文
原判決撤銷。
乙○○○ ○○○ ○○○○（中文姓名：黃金福）、甲○○○○ ○○○○○ ○○○（中文姓
名：梁敬來）共同運輸第四級毒品，各處有期徒刑伍年。並均於刑
之執行完畢或赦免後，驅逐出境。扣案如附表所示之物均沒收；未
扣案共同犯罪所得馬來西亞幣壹仟元沒收，如全部或一部不能沒收
時，追徵其價額或以其財產抵償之。
    事  實
一、黃金福（馬來西亞名：乙○○○ ○○○ ○○○○）、梁敬來（ 馬來西
    亞名：甲○○○○ ○○○○○ ○○○ ）均係馬來西亞籍之外國男子，均
    明知Nimetazepam（即硝甲西泮，俗稱一粒眠 ）為毒品危害
    防制條例所規定之第四級毒品，不得製造、運輸、販賣或轉
    讓（惟非屬懲治走私條例所規定之管制進出口物品），因需
    錢孔急，竟與真實姓名年籍不詳自稱「杜保森」之成年男子
    ，共同基於將第四級毒品硝甲西泮自台灣運輸出境至馬來西
    亞之犯意聯絡，由「杜保森」在馬來西亞吉隆坡機場先給予
    黃金福馬來西亞幣一千元，及答允事成後給付梁敬來馬來西
    亞幣二千五百元，由「杜保森」安排梁敬來、黃金福共同於
    民國九十四年四月九日搭乘馬來西亞航空公司ＭＨ○九四號
    班機抵臺，並同至台北縣境內之「貴都飯店」下榻不同房間
    ，嗣於同年月十日晚間十時許，由「杜保森」指示不詳姓名
    年籍之人士（無從證明與「杜保森」、梁敬來、黃金福有犯
    意之聯絡），至黃金福四樓之房間內，將行李箱二只，其中
    裝藏以鋁箔袋為藥包、外裹以彩色包裝紙之第四級毒品硝甲
    西泮各二十六包（毛重六千一百六十四公克）、二十八包（
    毛重七千八百七十公克），交予黃金福，再由黃金福以少許
    衣物掩飾。翌日即同年月十一日上午六時許，黃金福在前往
    機場途中，將其中一只行李箱（內有二十八包毛重七千八百
    七十公克）交予梁敬來。嗣黃金福、梁敬來二人即前往桃園
    中正國際機場第一航廈，準備搭乘馬來西亞航空公司ＭＨ○
    六九號班機返回吉隆坡並將該等毒品運輸出境，而二人均已
    於證照查驗台通過查驗，完成出境手續。嗣於同日上午六時
    二十分許，黃金福持前揭行李箱通過北區安檢線Ｘ光檢查儀
    時，經檢驗人員察覺有異，遂將黃金福攔下，經內政部警政
    署航空警察局（下稱航警局）安全檢查隊警員，將黃金福持
    有之行李箱開啟檢查後，詢問黃金福並查證得知其中包裝物
    品係俗稱「一粒眠」之第四級毒品硝甲西泮，旋即通知馬來
    西亞航空公司機場櫃台，經馬來西亞航空公司回報尚有一名
    與黃金福一同訂位之旅客，故航警局警員旋趕赴該班離境班
    機之登機門候機室，據資料尋得梁敬來，復扣得梁敬來持有
    之行李箱一只，經開啟檢查後亦查獲上開硝甲西泮毒品等物
    ，始查悉上情。
二、案經內政部警政署航空警察局移送臺灣桃園地方法院檢察署
    檢察官偵查起訴。
    理  由
一、訊據上訴人即被告黃金福、梁敬來均矢口否認有何運輸第四
    級毒品之犯行，被告黃金福辯稱：杜保森之友人交付上開一
    粒眠給伊時，跟伊說一粒眠屬於鎮靜劑、安眠藥，伊不知道
    一粒眠在台灣是屬於毒品；被告梁敬來辯稱：伊是在不知情
    下被利用幫人家運輸毒品云云。經查：
  (一)被告黃金福、梁敬來係於九十四年四月十一日上午六時三十
    分許，在桃園中正國際機場，欲搭乘ＭＨ○六九班機前往吉
    隆坡，嗣被告黃金福於中正國際機場一期航站出境北區安檢
    線被查獲，隨即於同日上午七時三十分許，在中正國際機場
    一期航站Ｂ１候機室查獲被告梁敬來等情，業據證人即航警
    局約僱查驗員趙桂玲（詳原審卷第八六至八八頁）、安全檢
    查隊警員劉永福（詳原審卷第八九至九０頁）、朱明潭（詳
    原審卷第九二至九三頁）於原審審理時證述綦詳，並有毒品
    初步鑑驗報告單二紙在卷可憑（見偵查卷第十五至十六頁）
    。再被告黃金福、梁敬來分別攜帶之物品二十六包、二十八
    包，經行政院衛生署管制藥品管理局以氣相層析質譜儀分析
    法（ＧＣ／ＭＳ法），取樣四顆鑑驗結果，均檢出第四級毒
    品硝甲西泮（Nimetazepam）成分，其中二十六包毛重六千
    一百六十四公克、二十八包毛重七千八百七十克，此有該局
    管檢字第○九四○○○四四六一號檢驗成績書一份在卷可參
    （見偵查卷第九七至九八頁）。
  (二)被告黃金福於警詢時供稱：我今天因為攜帶毒品一粒眠出境
    從台灣到馬來西亞，搭班機ＭＨ○六九號，被警方查獲到此
    訊問。．．我這次出境所攜帶之一粒眠是我老闆新加坡人杜
    保森所有，我不曉得在哪裡買的，數量為大包十八包、小包
    八包，共二十六包，毛重六千一百六十四公克．．．杜保森
    此次委託我攜帶一粒眠的代價為馬幣一千元左右，吃住都由
    杜保森提供（來的時候已先支付）。．．．在昨日（九十四
    年四月十日）晚間十時左右於台北縣貴都飯店（原筆錄誤繕
    為「富都飯店」）內，在我住的房間內交給我乙只黑色行李
    箱並說裡面有二十幾包一粒眠，我打開看確實有二十幾包東
    西，我再將衣服舖在上面。我走私一粒眠到吉隆坡機場後，
    杜保森會在機場等候，我再將一粒眠交給杜保森等語（詳偵
    卷第六至八頁）。於本院審理時供稱：扣案之物品是被抓前
    一天晚上十點多拿來，同時交給伊二個皮箱，伊四月十一日
    當天要去機場的路上將另一個皮箱交給被告梁敬來（詳本院
    卷第八二至八三頁）。
  (三)被告梁敬來於警詢中供稱：「警方查獲我攜帶一粒眠．．．
    上開毒品不是我所有，是我朋友黃金福今日上午六時在機場
    巴士站拿給我的，要我帶回馬來西亞。黃金福交給我行李時
    沒有告訴我裡面藏有毒品，我是因為欠錢花用才同意幫他攜
    帶行李。警方在檢查我隨身攜帶的行李時問我內有數量多少
    ，我回答是二十八包。．．．。我和黃金福是在家鄉認識的
    。．．．毒品出境後我不知道要交付給誰，都是黃金福在處
    理，酬勞二千五百元馬幣，還沒有給我，黃金福之友人要我
    回到馬來西亞後才要給我。旅費和機票都是黃金福朋友出的
    ，我不知道他朋友是何人，我不認識也從沒見過等語（詳偵
    卷第十至十三頁）。
  (四)被告黃金福、梁敬來二人來台搭乘之班機為同一班次，有兩
    人出入境查詢資料在卷可憑（見偵查卷第二八頁、三一頁）
    ；再二人供稱均住宿於同一台北縣境內「貴都飯店」，僅不
    同房間（詳偵查卷第七頁、十二頁）；又查獲之毒品外觀、
    包裝咸屬一致（見偵查卷第二三至二六頁）；另二人準備離
    境之同一班次班機係同時訂位，亦有訂位紀錄及連號之機票
    影本在卷可稽（見偵查卷第三四頁）。
  (五)綜上，依被告黃金福、梁敬來二人上揭所供，並參酌上揭出
    入境查詢資料、訂位紀錄、連號之機票影本，可見被告黃金
    福、梁敬來二人係搭乘同一班機來台，並住宿同一飯店內，
    且亦準備搭乘同一班機離台，由此堪認被告黃金福、梁敬來
    二人係相偕來台。再依上揭毒品之包裝，堪認扣案毒品之來
    源應屬相同，由此可見被告黃金福於本院所供扣案兩皮箱之
    毒品，係杜保森之友於案發前一日所交付，而其係於案發當
    日在前往機場途中將其中另一個皮箱交給被告梁敬來；暨被
    告梁敬來於警詢中供稱其被查獲之毒品係被告黃金福於案發
    當日上午六時在機場巴士站所交付乙節，堪信為真。又依被
    告黃金福、梁敬來二人所供，足見被告二人來台之住宿及往
    返之機票費用均係由杜保森負擔，且杜保森並已支付被告黃
    金福一千元馬來西亞幣作為報酬，並應允於事成後將支付被
    告梁敬來二千五百元馬來西亞幣之酬勞，準此堪認被告黃金
    福、梁敬來二人應知渠等所攜帶之一粒眠應屬我國法律所規
    範不得運輸之毒品。蓋杜保森若要被告二人來台攜帶渠等所
    供之安眠藥或鎮靜劑或減肥藥或化妝品回馬來西亞，衡諸常
    情，杜保森自可逕向台灣之廠商訂購而以快遞運送即可，其
    何須負擔被告二人來台之住宿、往返之機票費用以及支付高
    額之報酬？顯見被告二人所辯，要屬飾卸之詞，不足採信。
  (六)本件事證明確，被告二人犯行，足堪認定，自應依法論科。
二、按硝甲西泮（Nimetazepam）係 毒品危害防制條例第二條第
    二項第四款所列之第四級毒品，然並非懲治走私條例所規定
    之管制進出口之物品。核被告黃金福、梁敬來二人所為，均
    係犯毒品危害防制條例第四條第四項之運輸第四級毒品罪。
    又運輸毒品罪祇以所運輸之毒品已實施運送為已足，並非以
    運抵目的地為完成犯罪之要件，換言之，區別該罪既遂、未
    遂之依據，應以已否起運為準，既已起運，構成該罪之輸送
    行為即已完成，不以達到目的地為既遂條件（見最高法院九
    十二年台上字第三○九六號判決），被告二人以自台灣運輸
    第四級毒品返回馬來西亞之犯意，將上開第四級毒品硝甲西
    泮由台北縣下榻之貴都飯店攜帶，並通過我國中正國際機場
    證照查驗台完成出境手續，已屬起運之行為，是被告二人運
    輸第四級毒品之犯行自屬已達既遂程度。被告二人及真實姓
    名年籍不詳自稱「杜保森」之成年男子間，就上開犯行，有
    犯意聯絡及行為分擔，應依共同正犯論處。
三、原審據以論科，固非無見。惟(一)「杜保森」之友係將兩只皮
    箱內裝置扣案之毒品於案發前一天晚上同時交付被告黃金福
    ，嗣黃金福再於案發當日上午在前往機場之機場巴士站將其
    中一只皮箱（內裝毒品二十八包）交給被告梁敬來，原審認
    杜保森之友係將上揭兩只皮箱分別交給被告黃金福、梁敬來
    ，自有未合；(二)原審判決事實欄載由「杜保森」先給被告黃
    金福馬來西亞幣一千元及答允事成後給付被告梁敬來馬來西
    亞幣二千五百元，但理由中卻載被告梁敬來所得馬來西亞幣
    一千元，被告黃金福之酬勞為馬來西亞幣二千五百元，自有
    事實與理由矛盾之處。被告二人上訴否認犯行，並稱原審量
    刑太重云云，雖無理由，惟原審判決既有上揭可議之處，自
    無可維持，應本院撤銷改判。爰審酌被告黃金福、梁敬來，
    運輸第四級毒品欲離台，其所運輸之重量不在少數，嚴重影
    響國際間人民健康之維護及我國之國際觀瞻，並間接促使我
    國境內販毒與運毒犯罪之橫行，造成我國人身心健康之潛在
    危害，犯後並飾詞否認犯行，未見悔意等一切情狀，各量處
    如主文第二項所示之刑，以示懲儆。再被告黃金福、梁敬來
    均為馬來西亞籍之外國人，受本件有期徒刑以上刑之宣告，
    併依刑法第九十五條之規定，諭知被告二人應於刑之執行完
    畢或赦免後，予以驅逐出境。扣案如附表所示之第四級毒品
    硝甲西泮，其中二十六包毛重六千一百六十四公克，二十八
    包毛重七千八百七十公克，數量龐大價值不貲，若非共犯「
    杜保森」男子所有，其豈有願負擔被告二人來台之住宿及往
    返機票之費用及支付報酬給被告之理，準此應認扣案如附表
    所示之第四級毒品為「杜保森」所有供其犯罪所用之物；而
    扣案之上開毒品外包裝之彩色包裝紙及錫箔袋、行李箱二只
    既係用於包裹毒品，以防裸露或潮濕與防止遭查獲之配備，
    為共犯「杜保森」所有，係供運輸毒品所用之物，以上各節
    均據被告二人供承不諱，上開物品除其中四顆第四級毒品硝
    甲西泮已因送驗而用罄外，餘均應依毒品危害防制條例第十
    九條第一項前段之規定宣告沒收。至被告黃金福犯罪所得馬
    來西亞幣一千元，依同條例第十九條第一項宣告沒收，且既
    屬外國貨幣，自應依同條項之規定一併諭知如全部或一部不
    能沒收時，以被告之財產抵償之或追徵其價額（最高法院九
    十二年度台上字第六八三八號判決意旨參照）。至被告梁敬
    來之酬勞馬來西亞幣二千五百元，因尚未取得，尚不屬被告
    犯罪所得，並無沒收之問題；另未扣案之馬來西亞航空公司
    班機ＭＨ０九四班機由吉隆坡飛往臺灣地區及馬來西亞航空
    公司ＭＨ０六九號臺灣地區飛往吉隆坡之機票各二紙，因其
    中馬來西亞航空公司班機ＭＨ０九四班機機票已經使用而失
    其價值，且機票本身非屬運輸毒品犯罪所用之物，自毋庸依
    毒品危害防制條例第十九條第一項規定，宣告沒收或如全部
    或一部不能沒收時，追徵其價額（最高法院九十三年度台上
    字第四八五九號判決意旨）；另被告供稱因本件犯罪共犯「
    杜保森」替其於臺灣地區支付之食宿費用，因「毒品危害防
    制條例第十九條第一項係規定沒收因犯罪（製造、販賣或運
    輸毒品）所得之財物，並不及於因犯罪所得之利益」（最高
    法院八十九年度台上字第一二四四號判決），前開共犯「杜
    保森」提供予被告二人之食宿利益，亦無庸對之宣告沒收。
    扣案之被告梁敬來所有之行動電話二具及被告黃金福所有之
    行動電話一具，均係伊等與家人聯絡所用之物，為被告二人
    供陳甚明，核與本件無關，爰不為沒收之諭知，均附此敘明
    。
據上論斷，應依刑事訴訟法第三百六十九條第一項前段、第三百
六十四條、第二百九十九條第一項前段，毒品危害防制條例第四
條第四項、第十九條第一項，刑法第十一條前段、第二十八條、
第九十五條，判決如主文。
本案經檢察官呂文忠到庭執行職務。
中    華    民    國    95    年    2     月    15    日
                  刑事第十九庭  審判長法  官  林堭儀
                                      法  官  蔡明宏
                                      法  官  陳憲裕
以上正本證明與原本無異。
如不服本判決，應於收受送達後十日內向本院提出上訴書狀，其
未敘述上訴之理由者並得於提起上訴後十日內向本院補提理由書
（均須按他造當事人之人數附繕本）。
                                      書記官  劉育妃
中    華    民    國    95    年    2     月    16    日
附錄論罪科刑法條：
毒品危害防制條例第四條：
製造、運輸、販賣第1級毒品者，處死刑或無期徒刑；處無期徒
刑者，得併科新臺幣一千萬元以下罰金。
製造、運輸、販賣第 2 級毒品者，處無期徒刑或七年以上有期徒
刑，得併科新臺幣七百萬元以下罰金。
製造、運輸、販賣第 3 級毒品者，處五年以上有期徒刑，得併科
新臺幣五百萬元以下罰金。
製造、運輸、販賣第 4 級毒品者，處三年以上十年以下有期徒刑
，得併科新臺幣三百萬元以下罰金。
製造、運輸、販賣專供製造或施用毒品之器具者，處一年以上七
年以下有期徒刑，得併科新臺幣一百萬元以下罰金。
前五項之未遂犯罰之。
附表
┌──┬───────────────────────┬──────┐
│編號│                       品名                   │ 備註       │
├──┼───────────────────────┼──────┤
│一  │第四級毒品Nimetazepam（硝甲西泮）貳拾陸包     │取二顆鑑驗  │
│    │（毛重陸仟壹佰陸拾肆公克）                    │            │
├──┼───────────────────────┼──────┤
│二  │第四級毒品Nimetazepam（硝甲西泮）貳拾捌包     │取二顆鑑驗  │
│    │ 毛重柒仟捌佰柒拾公克）                       │            │
│    │                                              │            │
├──┼───────────────────────┼──────┤
│三  │上開毒品外包裝之彩色包裝紙及錫箔袋、行李箱貳只│            │
└──┴───────────────────────┴──────┘


司法院資訊處製作；財團法人民間司法改革基金會備份。
